【裁判字號】    98,消債抗,505
【裁判日期】    981207
【裁判案由】    聲請更生程序
【裁判全文】
臺灣高雄地方法院民事裁定           98年度消債抗字第505號
抗  告  人  甲○○○
上列當事人因消費者債務清理事件聲請更生，對本院於民國98年
7 月31日所為98年度消債更字第1012號裁定提起抗告，本院裁定
如下：
    主  文
抗告駁回。
抗告費用由抗告人負擔。
    理  由
一、抗告意旨略以：伊配偶雖領有傷殘補助新台幣（下同）4,00
    0 元，惟基於夫妻不離不棄之情及所需消耗性器材費用，實
    大於一般正常人，是每月實仍需支出2,547 元供養，加上伊
    自身生活基本所需9,829 元，以伊每月收入僅18,000元，僅
    餘5,624 元（00000-0000-0000 ），尚不足清償最大債權機
    構國泰世華銀行提出每月清償7,263 元之協商方案，故協商
    不成立。原審竟認伊有資力足以為生，無不能清償或不能清
    償之虞之事由，顯有違誤，為此請求廢棄原裁定，允准伊更
    生之聲請。
二、按自債務人提出協商請求之翌日起逾30日不開始協商，或自
    開始協商之翌日起逾90日協商不成立，債務人得逕向法院聲
    請更生或清算。消費者債務清理條例第153 條定有明文。本
    件抗告人與最大債權銀行國泰世華商業銀行協商不成立之情
    ，有該行前置協商不成立通知書（原審卷18頁）可憑，是抗
    告人聲請更生，合於規定。惟是否有同條例第3 條規定，即
    抗告人不能清償債務或有不能清償之虞者，而得裁定准許依
    更生，程序清理其債務，應另認定。
三、經查：抗告人配偶蘇正君名下有高雄縣彌陀鄉○○路光華一
    巷6 號與自住用之南寮路光明巷54號等2 筆房地，及2005與
    1992年份、2261與1600CC、福特六和與三陽汽車各一部，有
    南區國稅局財產歸屬資料清單及戶籍資料（原審卷38、35頁
    ）可憑，如此恆產，資力已非一般，加衡量其育有3 名已成
    年子女蘇昭元、蘇昭仁及蘇昭文，於97年度各有所得343,45
    6 元、241,200 元、241,200 元等薪資收入（原審卷35-36
    、66-67 頁戶籍謄本、68 -79頁所得資料及財產歸屬資料清
    單），亦均有經濟能力，依法均應共同分擔扶養義務，而抗
    告人目前受卡債纏身，故依民法第1119條所謂扶養之程度，
    應按受扶養權利者之需要與負扶養義務者之經濟能力及身分
    定之規定，在蘇正君每月已固定領取殘障補助4,000 元（原
    審卷85-90 頁郵局存摺影本）情況下，若生活所需仍有不足
    ，本院認以由其三名子共同分擔為已足，抗告人對其配偶蘇
    正君自應可免除扶養義務，是抗告人所謂每月仍需支付配偶
    2,457 元扶養費部分，自難採信。故以98年臺灣省每人每月
    最低生活費9,829 元為抗告人基本生活所需，照抗告人自承
    每月收入18,000元，尚餘8,171 元（00000-0000）可供清償
    債務，相對於最大債權銀行97年7 月間所提出分180 期、「
    利率0 ％」、每月繳款7,263 元之協商條件（原審卷11、19
    頁），並未逾越抗告人之還款能力，並無不能清償債務之情
    事，足堪認定。抗告人雖稱97年6 月因子宮肌瘤開刀，需至
    同年9 月方能回到工作職場，影嚮還款能力云云，然自原審
    迄今並未提出醫療支出單據、診斷證明書等相關資料以證實
    其間之關聯性，仍執此為由主張因而未能接受還款方案，致
    協商不成立，自難採信。
四、綜上，抗告人既有自用住宅可供安居，且依其收入扣除基本
    生活所需，尚能履行債權人之協商方案，則其聲請更生要件
    自有不備，原審因而裁定駁回抗告人更生之聲請，並無違誤
    ，抗告意旨指摘原裁定不當，求予廢棄另為裁定，為無理由
    ，應予駁回。
五、據上論結，本件抗告為無理由，依消費者債務清理條例第15
    條，民事訴訟法第495 條之1 第1 項、第449 條第1 項、第
    95條、第78條，裁定如主文。
中    華    民    國    98    年    12    月    7     日
                  民事第三庭  審判長法  官  朱玲瑤
                                    法  官  陳宛榆
                                    法  官  藍家慶
上為正本係照原本作成。
不得再抗告。
中    華    民    國    98    年    12    月    7     日
                                    書記官  呂姿儀


司法院資訊處製作；財團法人民間司法改革基金會備份。
